臺灣高等法院高雄分院民事裁定　　　　　 94年度抗字第476號
抗　告　人　台灣惠泉啤酒股份有限公司
法定代理人　乙○○
相　對　人　帝雄股份有限公司
法定代理人　甲○○
上列抗告人因與相對人間假處分事件，對於中華民國94年7月15
日臺灣高雄地方法院94年度裁全字第3871號裁定，提起抗告，本
院裁定如下：
    主  文
抗告駁回。
抗告訴訟費用由抗告人負擔。
    理  由
一、抗告意旨略以：坐落高雄市○○○○段一小段第1310、1310
    之1 、1310之2 號土地（下簡稱系爭土地）上門牌號碼為高
    雄市新興區○○○路2 號、2 之1 號（保存登記部分）及未
    保存登記之建物（下簡稱系爭建物）價值應為新台幣（下同
    ）51,919,300元，原裁定僅命相對人提供160 萬元作為假處
    分之擔保，抗告人之權益已受難以補償之重大損害；又相對
    人所欲保全者為系爭建物之財產權，相對人聲明系爭建物其
    價值可以金錢計算，則本件假處分之請求，顯屬得以金錢之
    給付達其目的；又系爭建物保存登記部分，其第一次登記所
    有權人為益成服飾股份有限公司（下簡稱益成公司），並非
    相對人，且依相對人提出之租賃契約書，益成公司對系爭建
    物有完整之所有權，相對人之主張顯屬無據。爰依民事訴訟
    法第536 條第1 項規定，請求廢棄原裁定等語。
二、按提起抗告，應於裁定送達後10日之不變期間內為之，民事
    訴訟法第487 條前段定有明文。查，原審雖於94年7 月15日
    為本件假處分之裁定，惟抗告人係於94年9 月13日法院至現
    場執行假處分始交付原裁定予抗告人之受僱人郭國慧，有執
    行筆錄可稽（原審卷第79頁），抗告人於94年9 月22日提起
    本件抗告，有抗告狀可稽（本院卷第9 頁），並未逾上揭10
    日之不變期間，合先敘明。
三、又按債權人就金錢請求以外之請求，因請求標的之現狀變更
    ，有日後不能強制執行，或甚難強制執行之虞，欲保全強制
    執行者，得聲請假處分，民事訴訟法第532 條定有明文。又
　  按假處分之原因釋明如有不足，債權人陳明願供擔保或法院
　　認為適當者，法院得定相當之擔保，命供擔保後為假處分，
　  民事訴訟法第532 條第1 項、第533 條、第526 條第1 項、
    第2項定有明文。
四、經查，相對人主張相對人於88年7 月1 日與訴外人益成公司
    就系爭土地簽訂租賃契約書，由相對人出資興建系爭建物已
    保存登記部分，並於同年10月4 日就系爭建物借名登記予益
    成公司，嗣相對人經益成公司同意，復出資增建系爭建物未
    保存登記部分，則系爭建物均為相對人所有，詎益成公司於
    90年10月16日，將上開建物虛偽信託登記予訴外人何淑華，
    何淑華又與抗告人為虛偽買賣，於93年11月10日以買賣為原
    因將系爭建物登記於抗告人名下，侵害相對人之所有權。抗
    告人並對相對人提起遷讓房屋（台灣高雄地方法院簡易庭94
    年度雄簡字第251 號）及拆屋還地（台灣高雄地方法院94年
    度重訴字第91號）之民事訴訟，為防止抗告人將該系爭建物
    再移轉予他人，致相對人日後不能強制執行或甚難執行之虞
    ，願供擔保以代釋明，請求就系爭建物為不得移轉（讓與）
    、設定抵押、出租、拆除及其他一切處分行之假處分等情，
    有土地及建物登記謄本、租賃契約書、刑事告訴狀及建築改
    良物買賣所有權移轉契約書、工程合約書、支票（原審卷第
    5 至13頁、第18至第25、第34至59頁）、起訴書2 份（本院
    卷第10至14頁、第16至20頁）為證，並陳明願供擔保以補釋
    明之不足。原裁定酌定擔保金額而如相對人之聲請，於法並
    無不合。
五、按法院定擔保金額而為准許假處分之裁定者，該項擔保係備
    供債務人因假處分所受損害之賠償，而其數額應依標的物受
    假處分後，債務人不能利用或處分該標的物所受之損害額定
    之，或因供擔保所受之損害額定之，非以標的物之價值為依
    據，最高法院63年台抗字第142 號判例意旨參照。
六、本件假處分之目的為禁止抗告人讓與或設定抵押、出租、拆
    除及其他一切處分行為，則擔保金所擔保之範圍，應以如抗
    告人未能讓與或設定抵押、出租、拆除及其他一切處分行為
    ，可能受有之損害為限，此項損害，在無其他特殊情狀下，
    通常得以系爭建物價值按法定遲延利息即年息5 ％，並加計
    自假處分起至本案訴訟終結所需期間為計算之依據，且得由
    法院依職權就個具體事實審查後酌定之。經查，系爭建物保
    存登記部分即門牌號碼為高雄市新興區○○○路2 號、2 之
    1 號之價值共計6,919,300 元（3,538,500 元＋3,380,800
    元），有高雄市稅捐稽徵處房屋稅單2 紙為證（本院卷第7
    、8 頁），而系爭建物未保存登記部分之面積為保存登記部
    分面積之1/ 3，業據相對人於原審陳述明確（原審卷第2 頁
    ），則該未保存登記部分之價值應約2,306,433 元（
    6,919,300 元×1/3）， 本件系爭建物之價值，共計約923
    萬元，抗告人雖謂其對相對人就系爭建物之訴訟，法院裁定
    訴訟標的金額以51,919,300元計算云云。惟查，抗告人前對
    相對人起訴之訴訟，係包括交還土地在內，法院因而以土地
    價值核定其訴訟標的價額，而本件假處分之標的僅限於系爭
    建物，計算系爭建物之價值，並不應加計土地價值，故抗告
    人主張系爭建物之價值應為51,919,300元云云，自無可採。
    又相對人提起本案訴訟，係關於相對人對系爭建物所有權之
    訴訟，估計該訴訟可能經過之訴訟期間約為3 年6 個月（按
    第一審辦案期限為1 年4 個月，第二審辦案期限為2 年，第
    三審辦案期限為1 年），則抗告人因本件假處分可能遭受之
    損害為1,615,250 元（計算式：9,230,000 ×0.05×42/12
    ＝1,615,250 元），原法院裁定相對人提供160 萬元作為擔
    保後，始得為假處分，於抗告人之權益已足以確保，故抗告
    人以假處分所定之擔保金額過低，指摘原裁定不當，為無理
    由。
七、又按假處分所保全之請求，得以金錢之給付達其目的，或債
    務人將因假處分而受有難以補償之重大損害，或有其他特別
    情事者，法院始得於假處分裁定內，記載債務人供所定金額
    之擔保後免為為撤銷假處分。民事訴訟法第536 條第1 項定
    有明文。經查，依相對人所主張其就本件假處分所保全者，
    為相對人對系爭建物之所有權，為免相對人如獲勝訴，日後
    不能強制執行或甚難執行之虞，此非屬得以金錢給付達其目
    的，且本件假處分係禁止抗告人讓與或設定抵押、出租、拆
    除及其他一切處分行為，抗告人仍可為以往之使用，抗告人
    並不因假處分而受有難以補償之重大損害，則抗告人自不得
    依據上揭規定，請求撤銷假處分。
八、末查，假處分僅為保全強制執行方法之一種，並非確定私權
    之訴訟程序，故苟合於假處分條件，並經債權人敘明假處分
    之原因存在，法院即得為准許假處分之裁定。則聲請人聲請
    保全之請求權是否確實存在，即其主張之實體上理由，是否
    正當，乃屬本案問題，非假處分裁判中所應審認之事項。抗
    告人主張系爭建物為訴外人益成公司所有，非相對人所有云
    云，涉及本案實體上請求有無理由之認定，非假處分裁判中
    所應審認，抗告人以之提起抗告，核屬無據，不足採取。
九、綜上，本件相對人於原法院聲請假處分，並陳明願供擔保，
    以補釋明之不足，原法院酌定160 萬元擔保金額准許之，於
    法洵無不合。抗告意旨指摘原裁定不當，求予廢棄原裁定，
    為無理由，應予駁回。
十、據上論結，本件抗告為無理由，爰依民事訴訟法第495 條之
    1 、第449 條第1 項、第95條、第78條，裁定如主文。
中　　華　　民　　國　　94　　年　　11　　月　　11　　日
                        民事第二庭
                            審判長法官  簡色嬌
　　　　　　　　　　　    　法　    官  謝靜雯
　　　　　　　　　　      　法　    官  朱玲瑤
以上正本證明與原本無異。
如不服本裁定應於送達後10日內向本院提出再抗告狀 (並按他造
當事人之人數附繕本)， 並繳納再抗告費新臺幣1,000 元。再為
抗告應以適用法規顯有錯誤為理由，並經本院之許可，該許可以
原裁定所涉及之法律見解具有原則上之重要性者為限，並委任律
師為代理人。
中　　華　　民　　國　　94　　年　　11　　月　　11　　日
                            書  記  官  賴梅琴
